臺灣宜蘭地方法院刑事判決　　　　　　　九十三年度交訴字第三號
　　公　訴　人　臺灣宜蘭地方法院檢察署檢察官
　　被　　　告　甲○○
　　選任辯護人　李秋銘律師
　　　　　　　　黃金亮律師
右列被告因過失致死等案件，經檢察官提起公訴（九十三年度偵字第一九四五號），
經本院裁定進行簡式審判程序，爰不經通常審判程序判決如左：
    主  文
甲○○服用酒類，不能安全駕駛動力交通工具而駕駛，處有期徒刑肆月，如易科罰金
，以佰元折算壹日；又因過失致人於死，處有期徒刑陸月，如易科罰金，以佰元
折算壹日。應執行有期徒刑捌月，如易科罰金，以佰元折算壹日，緩刑年。
    事  實
一、甲○○於民國九十三年三月二十日下午，與友人吳永和在宜蘭縣礁溪鄉龍潭地區
    某卡拉ＯＫ店飲酒唱歌，迄至同日晚間七時餘許，明知其飲酒後已無安全駕駛動
    力交通工具之能力，仍貿然於同日晚間七時餘許，駕駛車牌號碼ＥＺ—五二四七
    號自用小客車搭載吳永和，沿宜蘭市○○○路由宜蘭往枕山方向行駛，而甲○○
    與吳永和二人坐於前座均未繫安全帶，嗣於同日晚間七時四十五分許，行經宜蘭
    市○○○路三十五之十六號前之路段處，本應注意在市區道路行車，時速不得超
    過五十公里，並應注意車前狀況，隨時採取必要之安全措施，而依當時之天候雖
    雨、但夜間有照明，路面無缺陷及無障礙物、視距良好，並無不能注意之情事，
    竟在酒醉駕車之情況下，猶以時速六十公里之速度超速前行，致因酒醉失控及超
    速而偏離原車道後，撞及同向車道之路旁電線桿，造成乘坐車內之吳永和受有臉
    部撕裂及擦傷、左肋骨骨折併血胸、腹部鈍傷併內出血、腸繫膜撕裂傷、肝臟撕
    裂傷及破裂等傷害，嗣經送醫延至九十三年三月二十二日凌晨一時二十分許不治
    死亡。甲○○亦因車禍送醫，經抽血檢驗後其血中酒精濃度達二一五點七八ＭＧ
    ／ＤＬ，（即百分之零點二一五七八）且於警方前往醫院時，承認其為肇事者而
    自願接受裁判。
二、案經臺灣宜蘭地方法院檢察署檢察官據報相驗後自動檢舉偵查起訴。
    理  由
一、訊據被告甲○○坦承於服用酒類後，已不能安全駕駛動力交通工具，仍駕駛上開
    自用小客車並搭載被害人吳永和，於九十三年三月二十日晚間七時許沿宜蘭市○
○○路由宜蘭往枕山方向行駛，並於同日晚間七時四十五分許以時速六十公里之
    速度行經該路三十五之十六號前，撞及同向車道旁之路旁電線桿等情不諱。經查
    ：
  (一)本件被害人吳永和因本件車禍受有臉部撕裂及擦傷、左肋骨骨折併血胸、腹部鈍
    傷併內出血、腸繫膜撕裂傷、肝臟撕裂傷及破裂等傷害，經送財團法人羅許基金
    會羅東博愛醫院（下稱博愛醫院）醫治後，仍因上開傷害不治死亡，業經臺灣宜
    蘭地方法院檢察署檢察官督同法醫相驗屬實，製有勘驗筆錄、相驗屍體證明書、
    驗斷書及相驗照片在卷可憑，及博愛醫院出具之診斷證明書附卷可稽。
  (二)再本件車禍現場情形，梅洲一路係雙向二車道，該路段限速五十公里，有宜蘭縣
    警察局宜蘭分局道路交通事故現場圖、道路交通事故調查報告表(一)、(二)、現場及
    車損照片六幀等件附卷可稽。而按汽車行駛時，行車速度應依速限標誌或標線之
    規定，且應注意車前狀並隨時採取必要之安全措施，道路交通安全規則第九十三
    條、第九十四條第三項分別定有明文，被告駕駛汽車，自應注意上開規定，雖當
    時天候雨，但該路段夜間有照明，路面無缺陷及無障礙物、視距良好，並無不能
    注意之情事，被告竟疏未注意而超速撞及同向車道旁之電線桿，其駕駛行為顯有
    過失。又按汽車駕駛人及前座乘客均應繫妥安全帶，道路交通安全規則第八十九
    條第一項第五款定有明文，本件被害人吳永和坐於前座未繫安全帶，就本件車禍
    亦與有過失，然此並無得解免於被告應負過失之責。而本件送請台灣省基宜區車
    輛行車事故鑑定委員會鑑定之結果，「甲○○酒精濃度過量駕駛自小客車超速且
    為注意車前狀況，致偏離車道撞及路右電桿，為肇事原因。」有台灣省基宜區車
    輛行車事故鑑定委員會九十三年五月十九日基宜鑑字第九三○二四九號函所附之
    鑑定意見書在卷可佐。
  (三)按汽車駕駛人於飲酒後，其吐氣所含酒精濃度超過每公升零點二五毫克或血液中
    酒精濃度超過百分之零點零五以上者，不得駕駛，道路交通安全規則第一百十四
    條第二款定有明文，被告於肇事後，經抽血檢驗後其血中酒精濃度高達二一五點
    七八ＭＧ／ＤＬ（即百分之零點二一五七八），有宜蘭醫院藥物毒物濃度檢驗報
    告一紙在卷可佐。而飲酒後酒精會使人之自主神經系統產生亢奮與認知功能的暫
    時性缺損，且酒後駕車之駕駛人對於移動景物的追蹤能力、經強光照射後恢復視
    力、監視四周之注意力，均較平時缺乏，而依被告肇事當時之客觀情狀，並無不
    能注意之情事，被告未能注意而駕車撞及路旁之電線桿，顯見被告肇事當時確係
    酒後導致注意力無法集中，對於交通號誌或指揮之遵守能力已有欠缺，並已達酒
    醉後不能安全駕駛動力交通工具之程度堪予認定。
  (四)本件被害人吳永和係因本件車禍受有臉部撕裂及擦傷、左肋骨骨折併血胸、腹部
    鈍傷併內出血、腸繫膜撕裂傷、肝臟撕裂傷及破裂等傷害，經送醫後仍因上開傷
    害不治死亡，則被害人吳永和之死亡結果與被告之過失行為間，顯有相當因果關
    係。綜上所陳，本件事證明確，被告犯行至堪認定，應依法論科。
二、核被告甲○○所為，係犯刑法第一百八十五條之三服用酒類不能安全駕駛動力交
    通工具罪、同法第二百七十六條第一項過失致人於死罪。被告因酒醉駕車致人死
    亡，依法應負刑事責任，就被告所犯上開過失致人於死罪部分，應依道路交通管
    理處罰條例第八十六條第一項加重其刑。惟被告所犯過失致人於死罪部分，於處
    理員警前往醫院時，自動向警承認為肇事者，自首並表示願意接受裁判，有宜蘭
    縣警察局宜蘭分局道路交通事故肇事人自首情形紀錄表在卷可參，應依刑法第六
    十二條前段自首之規定減輕其刑，又被告所涉過失致人於死罪部分，同時有前開
    加重及減輕之事由，應依刑法第七十一條第一項先加後減之。被告所犯上開服用
    酒類不能安全駕駛動力交通工具罪與過失致人於死罪二罪間，犯意各別，構成要
    件互殊，應予分論併罰。爰審酌被告竟於酒醉駕駛自用小客車，因過失駕車行為
    致被害人死亡，惟於本院審理中坦承犯行，且與被害人家屬達成民事上之和解，
    有本院九十三年度宜保險調字第二號調解筆錄附卷可參，就被告所犯上開二罪分
    別量處如主文所示之刑，及均諭知易科罰金之折算標準，並定其應執行之刑，及
    諭知易科罰金之折算標準，以示懲儆。末查，被告前未曾受有期徒刑以上刑之宣
    告，有卷附臺灣高等法院被告全國前案紀錄表一件可按，因過失而犯罪，且已與
    被害人家屬達成民事和解賠償損害，經此起訴審判，當知所警惕，信無再犯之虞
    ，本院認所宣告之刑以暫不執行為適當，併諭知緩刑三年，以啟自新。
據上論斷，應依刑事訴訟法第二百七十三條之一第一項、第二百九十九條第一項前段
，道路交通管理處罰條例第八十六條第一項、刑法第一百八十五條之三、第二百七十
六條第一項、第六十二條前段、第四十一條第一項前段、第二項、第五十一條第五款
、第七十四條第一款，罰金罰鍰提高標準條例第一條前段、第二條判決如主文。
本案經檢察官劉憲英到庭執行職務
中      華      民      國    九十三    年      八      月     十九     日
                                    臺灣宜蘭地方法院交通法庭
                                        法  官  辜  漢  忠
右正本證明與原本無異。
如不服本判決，應於判決送達後十日內，向本院提出上訴狀。（應附繕本）
                                        書記官  林  秀  麗
中      華      民      國    九十三    年      八      月     二十     日
附錄本案論罪科刑法條全文：
刑法第一百八十五條之三
服用毒品、麻醉藥品、酒類或其他相類之物，不能安全駕駛動力交通工具而駕駛者，
處一年以下有期徒刑、拘役或三萬元以下罰金。
刑法第二百七十六條第一項
因過失致人於死者，處二年以下有期徒刑、拘役或二千元以下罰金。
